臺灣高等法院民事判決　九十年度再易字第一○八號
　　再審原告　乙○○
　　再審被告　甲○○
　　再審被告　丙○○
右當事人間因損害賠償事件，再審原告對於中華民國九十年十月十六日本院九十年度
再易字第四七號確定判決提起再審，本院判決如左：
    主    文
再審之訴駁回。
再審訴訟費用由再審原告負擔。
    事    實
甲、再審原告方面：
壹、聲明：
一、臺灣桃園地方法院八十八年度訴字第九四七號判決與臺灣高等法院九十年上易字
    第一二八號確定判決均廢棄。
二、右廢棄部分，再審被告前第一審之訴及其假執行之聲請均駁回。
貳、陳述：
一、按適用法規顯有錯誤者，當事人得以再審之訴，對於確定終局判決聲明不服；依
    第四百六十六條不得上訴於第三審法院之事件，除前條規定外，其經第二審確定
    之判決，如就足影響於判決之重要證物，漏未斟酌者，亦得提起再審之訴，民事
    訴訟法第四百九十六條第一款及四百九十七條分別定有明文。
二、查本件原確定判決認再審原告有故意不法侵害再審被告之權利，乃依侵權行為之
    法則，命再審原告賠償再審被告各八萬元之名譽損害，惟所謂侵權行為，須再審
    原告有不法侵害再審被告權利之故意或過失為要件。然查演說家社區管理委員會
    於八十五年十二月間，向桃園縣政府提出該社區管委會之組織章程、住戶管理規
    約及全體區分所有權人名冊，請求核准，但所具名及提出者雖係第二屆管委會主
    任委員詹志達，惟實際係由再審被告丙○○（任總幹事）承辦，渠二人共同明知
    為不實之事項，竟以移花接木之方式，變造區分所有權人名冊（亦即所呈報之區
    分所有權人並非八十四年八月二十六日第一次區分所有權人會議時之名冊，因該
    名冊第九頁編號一百七十六號區分權人胡恆正係八十五年始購屋遷入該社區，何
    能參加八十四年八月二十六日第一項區分所有權人會議），矇騙該府承辦人員使
    其陷於錯誤，而獲准備查，原審未向縣府函調申請書原稿件，乃判決為非丙○○
    承辦，顯然認定與事實不符，再者再審被告甲○○為第二屆委員會之監察委員完
    全知情，且於八十六年九月一日起連續擔任第三、四、五屆主委，卻連續依據上
    開不實之組織章程第三條及第十五條之內容（核與公寓大廈管理條例第三條第八
    款牴觸應為無效），剝奪再審原告參選管理委員之資格，按該組織章程之第二條
    之文義與公寓大廈管理條例第三條第八款及同條第十款之規定相同，然甲○○卻
    捨棄不用，故意引用與公寓大廈管理條例牴觸之第三及第十五條，顯然涉有變造
    文書及行使偽造文書之事實，再審原告乃以存證信函指摘其玩法弄權，核與事實
    相符。況依據原審卷附桃園縣政府八十七年九月一日八七府工建字第一六八二五
    七號函及內政部營建署八十七年一月十二日八七營署建字第三二四九一號函後段
    均規定「至社區所定組織，或規約條文內容與該條例牴觸者，自屬無效，無涉規
    約條文內容之修正」（證一、二），乃原確定判決竟認為該章程規定縱令與法不
    合，亦係修正章程問題而已，與再審被告無關云云，核與營建署及縣府上開函文
    不符，其適用法規顯有誤會。
三、再依據公寓大廈管理條例第二十五條第二項第一款規定「區分所有人會議，由區
    分所有權人互推一人為召集人˙˙˙」，再審被告甲○○自八十六年九月一日起
    擔任第三、四、五屆主委，連續三年既未經區分所有權人互推，即自為區分所有
    權人會議之主席，再審原告於八十七年七月十九日在區分所有權人會議中主張，
    總幹事丙○○不作事而坐領高薪，丙○○當場辯稱，伊未領年終獎金等語，顯然
    說謊，而柯裕明明知丙○○說謊卻不糾正，縱容包庇誤導社區住戶，對再審原告
    在大會之建言，一概不理，會中尚有多位住戶建議「請主席尊重住戶的發言權，
    凡有重大問題必須由大會經過表決處理，不能由主席逕自裁決」，足見甲○○態
    度傲慢，對住戶之意見不加理採，仍以高薪聘用丙○○，令人懷疑其有圖利之嫌
    ，原審未加詳查，卻謂僱用丙○○之月薪係經該會第二屆臨時委員會通過在案等
    語，惟對於再審原告所提出再審被告丙○○行為不檢及其不法行徑等應改以低薪
    另僱新人，以節省開支，提昇社區生活品質及促進和諧之本意，卻罔顧不論，卻
    曲解認再審原告有故意侵害再審被告之權益，自有適用法規錯誤。
四、查原確定判決以卷附桃園縣政府八十七年九月二十九日八七府工建字第一九００
    四四號函指該社區所制定之組織章程並未違反公寓大廈管理條例之規定，然細譯
    該函係謂「在不違反相關法令下自屬有效」，並非謂「無違反公寓大廈管理條例
    之規定」，再審原告針對該函向桃園縣政府聲請解釋，嗣經該府函覆「依內政部
    營建署八十八年營署建字第九八九號函辦理」，亦即區分所有權人會議之召集人
    應由區分所有權人互推一人為召集人，此有該函在卷可稽。乃再審被告等未依上
    開內政部營建署函釋意旨辦理，顯違反公寓大廈管理條例第二十五條之規定，但
    原審法院未查，竟將違反法規之情事，誤解為並未違反公寓大廈管理條例之規定
    ，變非法為合法，而為再審原告敗訴之判決，仍有適用法規錯誤之情形。況在此
    之前，再審原告並未接獲桃園縣政府所寄發上開函件，對該函內容確實並不知悉
    而公佈催告函，為使社區住戶憑斷是非，原審判決竟推測為再審原告獲悉上開函
    件後又張貼存證信函，即據以推測再審原告顯非善意，完全違背經驗法則，又使
    用錯誤不實且未經詳細調查，復與事理有違之證據，其適用法規與證據法則均有
    違誤，（按該函於原審法院八十八年一月二十二日第三次開庭時審判長交付該證
    物（即一九００四四號函）要再審原告辨認時，再審原告始知有此一函件已當場
    表示質疑，在此之前毫不知悉，此觀該日審判筆錄及錄音帶暨卷附再審原告於八
    十八年二月十日呈桃園縣政府陳情書及觀該一九００四四號函所發正、副本單位
    ，並無再審原告之姓名，可資佐證）。
五、詎原審對於前揭一九００四四號函未再向桃園縣政府函查其解釋之依據，亦漏未
    調取八十八年一月二十二日開庭筆錄、錄音帶及同年二月十日之陳情書等重要證
    物，而加以斟酌，顯然足以影響於判決，原確定判決殊有違誤，爰本於首揭規定
    ，依法提起再審之訴，又上開再審理由，再審原告係於九十年十一月六日收鈞院
    九十年度再易字第四七號判決後始知悉，故於法定期間內提起再審。
乙、再審被告方面：
    本件並未通知再審被告，故無其聲明、陳述。
    理    由
一、按再審之訴顯無再審理由者，得不經言詞辯論，以判決駁回之，民事訴訟法第五
    百零一條第二項定有明文。
二、本件再審原告起訴主張：原確定判決認定演說家社區管委會組織章程之規定縱令
    與法不合，亦係修正章程問題而已，與再審被告無關云云，核與內政部營建署及
    桃園縣政府之解釋函文不符，其適用法規顯有誤會。且再審被告甲○○於區分所
    有權人會議中態度傲慢，對住戶之意見不加理採，仍以高薪聘用丙○○，令人懷
    疑其有圖利之嫌，原審未加詳查，卻謂僱用丙○○之月薪係經該會第二屆臨時委
    員會通過在案等語，惟對於再審原告所提出再審被告丙○○行為不檢及其不法行
    徑等應改以低薪另僱新人，以節省開支，提昇社區生活品質及促進和諧之本意，
    罔顧不論，卻曲解認再審原告有故意侵害再審被告之權益，自有適用法規錯誤。
    依據內政部營建署八十八年營署建字第九八九號函，區分所有權人會議之召集人
    應由區分所有權人「互推一人」為召集人，乃再審被告等未依上開內政部營建署
    函釋意旨辦理，顯違反公寓大廈管理條例第二十五條之規定，但原審法院未查，
    竟將違反法規之情事，誤解為並未違反公寓大廈管理條例之規定，變非法為合法
    ，而為再審原告敗訴之判決，仍有適用法規錯誤之情形。又原審對於桃園縣政府
    八七府工建字第一九００四四號函未再向桃園縣政府函查其解釋之依據，亦漏未
    調取八十八年一月二十二日開庭筆錄、錄音帶及同年二月十日之陳情書等重要證
    物，而加以斟酌，顯然足以影響於判決，原確定判決殊有違誤，爰本於民事訴訟
    法第四百九十六條第一項第一款及第四百九十七條之規定提起本件再審之訴，求
    為廢棄原第一、二審確定判決。
三、關於對本院九十年度上易字第一二八號判決再審部分：
    按提起民事再審之訴，應於三十日之不變期間內為之，民事訴訟法第五百條第一
    項定有明文。當事人以有同法第四百九十六條第一項第一款適用法規顯有錯誤之
    情形提起再審之訴，應認此項理由於裁判送達時當事人即可知悉，故計算是否逾
    三十日之不變期間，應自裁判確定時起算，無同法第五百條第二項但書再審理由
    知悉在後之適用，最高法院七十年台再字第二一二號判例著有明文。經查本件再
    審意旨對於本院九十年度上易字第一二八號判決指述有民事訴訟法第四百九十六
    條第一項第一款及民事訴訟法第四百九十七條之再審事由，惟查本院九十年度上
    易字第一二八號判決已於民國九十年四月二十四日確定，而本件再審之訴係於九
    十年十一月二十三日方提起，依據前開說明，就本院九十年度上易字第一二八號
    判決部分，已逾三十日之法定再審期間，顯不合法，應予駁回。
四、關於對本院九十年度再易字第四七號判決再審部分：
    按依第四百六十六條不得上訴於第三審法院之事件，除前條規定外，其經第二審
    確定之判決，如就足影響於判決之重要證物，漏未斟酌者，亦得提起再審之訴，
    民事訴訟法第四百九十七條亦有明文。所謂就足影響於判決之重要證物漏未斟酌
    ，係指足以影響判決基礎之重要證物，雖在前訴訟程序業已提出，然未經確定判
    決加以斟酌而言。且該證物足以動搖原確定判決基礎者為限，若於判決理由項下
    說明無調查必要，或縱經斟酌亦不足影響判決基礎之意見，即與漏未斟酌有間，
    不得據為本條所定之再審理由。又按確定終局判決適用法規顯有錯誤者，得提起
    再審之訴，民事訴訟法第四百九十六條第一項第一款固有明文。所謂適用法規顯
    有錯誤，應以確定判決違背法規或現存判例解釋者為限，若在學說上諸說併存尚
    無法規判解可據者，不得指為用法錯誤（最高法院五十七年台上字第一○九一號
    判例參照）。又按事實審法院認定事實之職權，無適用法規顯有錯誤之可言（最
    高法院六十三年台再字第六七號判例參照）。又適用法規顯有錯誤，不包括漏未
    斟酌證據及認定事實錯誤之情形在內（最高法院六十三年台上字第八八○號判例
    參照）。經查再審意旨主張略以原確定判決認定演說家社區管委會組織章程之規
    定縱令與法不合，亦係修正章程問題而已，與再審被告無關云云，核與內政部營
    建署及桃園縣政府之解釋函文不符，其適用法規顯有誤會；且再審被告甲○○於
    區分所有權人會議中態度傲慢，對住戶之意見不加理採，仍以高薪聘用丙○○，
    令人懷疑其有圖利之嫌，原審未加詳查，卻謂僱用丙○○之月薪係經該會第二屆
    臨時委員會通過在案等語，惟對於再審原告所提出再審被告丙○○行為不檢及其
    不法行徑等應改以低薪另僱新人，以節省開支，提昇社區生活品質及促進和諧之
    本意，罔顧不論，卻曲解認再審原告有故意侵害再審被告之權益，自有適用法規
    錯誤。依據內政部營建署八十八年營署建字第九八九號函，區分所有權人會議之
    召集人應由區分所有權人「互推一人」為召集人，乃再審被告等未依上開內政部
    營建署函釋意旨辦理，顯違反公寓大廈管理條例第二十五條之規定，但原審法院
    未查，竟將違反法規之情事，誤解為並未違反公寓大廈管理條例之規定，變非法
    為合法，而為再審原告敗訴之判決，仍有適用法規錯誤之情形。又原審對於桃園
    縣政府八七府工建字第一九００四四號函未再向桃園縣政府函查其解釋之依據，
    亦漏未調取八十八年一月二十二日開庭筆錄、錄音帶及同年二月十日之陳情書等
    重要證物，而加以斟酌，顯然足以影響於判決，原確定判決殊有違誤等語，惟查
    本件再審對象之本院九十年度再易字第四七號判決，為再審判決，前開再審意旨
    均於前再審程序中已經提出，並經原再審判決以「原確定判決認定「演說家社區
    」管理委員會組織章程第十五條規定會員及管理委員以區分所有權人為限，既係
    出於第一次區分所有權人全體大會之決議，再審原告僅係住戶而非所有權人，依
    該章程而無參選管理委員資格，微論該章程規定是否合法，縱令於法不合，亦係
    修正章程之問題，難謂再審原告未能參選管理委員係再審被告所非法剝奪，而判
    決再審原告敗訴，乃原確定判決對「演說家社區」管理委員會組織章程第十五條
    規定表示其法律見解，此項法律見解與再審原告所舉上開公寓大廈管理條例第三
    十一條規定應經區分所有權人會議絕對多數議決之事項無涉，且未與現行法規、
    判例顯然抵觸，亦無消極不適用法規之情事，揆諸首揭說明，即無適用法規顯有
    錯誤可言。再審原告依民事訴訟法第四百九十六條第一項第一款規定，提起再審
    之訴，即有未合」及「原確定判決除認定再審被告丙○○受聘為「演說家社區」
    總幹事月薪四萬元，年終獎金一個半月，係基於社區管理委員決議通過，該待遇
    是否相當，本屬仁智之見，尚難憑再審原告一己之見，即認係故意浪費公帑，涉
    嫌圖利他人，並認定八十五年十二月間將該社區管理委員會組織章程及住戶管理
    規約及區分所有權人名冊向桃園縣政府申請備案者為詹志達，與再審被告無涉，
    自難謂再審被告丙○○有何玩法弄權及甲○○有何假借職權縱容包庇之情事，再
    審原告將發予再審被告甲○○之存證信函及催告函，其上載有「丙○○總幹事在
    社區玩法弄權，侍上者曲意奉承，言聽計從，現住戶巧取偏袒，言不顧行，當眾
    公然說謊，毫無誠信」、指甲○○「台端悖離常情，假借職權一再包庇，枉顧住
    戶權利仍以高薪續用（含年終獎金每月新臺幣四萬五千元以上）故意浪費公帑，
    涉嫌圖利他人」「預謀詐騙．．助長霸權排除異己」等文字，張貼於社區專用佈
    告欄，足以貶抑再審被告之名譽人格，且再審原告因妨害名譽罪，亦經判處拘役
    三十日，得易科罰金確定，再審原告辯稱無妨害名譽之意圖，並非可取，而為不
    利再審原告之判決。再審原告於前訴訟程序第二審雖聲請調查一九○○四四號函
    ，惟該函係桃園縣政府針對「演說家社區」前開組織章程解釋謂「在不違反相關
    法令下自屬有效」，所聲請調查之陳情書乃再審原告針對該函再向桃園縣政府聲
    請為解釋，至八十八年一月二十二日刑事案件一審開庭錄音帶，再審原告則係據
    以證明其於該日始知悉一九○○四四號函內容，各該證據均係與「演說家社區」
    管理委員會組織章程有關者，與再審被告有無再審原告所製作前揭存證信函及催
    告函所載情事無涉，則該一九○○四四號函、陳情書、錄音帶縱經前訴訟程序斟
    酌，亦不影響原確定判決之基礎，即不屬足以影響判決之重要證物。其以此等證
    物漏未斟酌為由，依前開規定提起本件再審之訴，並無理由，應予駁回。」等語
    加以審酌，再審意旨並未具體指出該再審判決有何就足影響判決之重要證物漏未
    斟酌之情形，且上開認定屬再審法院職權認定事實之範疇，亦非適用法規顯有錯
    誤，並不構成再審理由，從而再審原告執此對本院九十年度再易字第四七號原再
    審判決，提起本件再審之訴，為顯無理由，不應准許。
五、綜上所述，原確定判決並無再審原告主張之適用法規顯有錯誤、及就足影響於判
    決之重要證物漏未斟酌之情形，再審原告提起本件再審之訴，一部不合法，一部
    顯無理由，應不經言詞辯論，予以駁回。
六、據上論結，本件再審之訴，一部不合法，一部顯無理由，爰判決如主文。
中　　　華　　　民　　　國　　九十一　　年　　　一　　　月　　　二　　　日
　　　　　　　　　　　　　　　　　民事第六庭
                                　　　審判長法　官　吳　欲　君
                                　　　　　　法　官　陳　博　享
                                　　　　　　法　官　藍　文　祥
右正本係照原本作成。
不得上訴。
中　　　華　　　民　　　國　　九十一　　年　　　一　　　月　　　七　　　日
　　　　　　　　　　　　　　　　　　        書記官　顧　倪淑貞
